最高法院民事判決　　　　　　　　　　　　　　　八十七年度台上字第一九八一號
　　上　訴　人　華南商業銀行股份有限公司高雄分行
　　法定代理人　劉煥文
　　訴訟代理人　郭方桂律師
　　被 上訴 人　施邦興
右當事人間請求清償借款事件，上訴人對於中華民國八十六年十月二十日台灣高等法
院高雄分院第二審判決（八十五年度重上字第六一號），提起上訴，本院判決如左：
    主  文
原判決除假執行部分外廢棄，發回台灣高等法院高雄分院。
    理  由
本件上訴人主張：第一審共同被告榮一有限公司（下稱榮一公司）於民國八十二年九
月二十一日，邀被上訴人為連帶保證人，書立保證書，表示願就榮一公司對伊現在及
將來所負之借款、票款、透支、墊款、保證等及其他一切債務，以新台幣（下同）一
億元為限度，負連帶清償責任。嗣後榮一公司先後於八十四年七月三日、七月二十二
日向伊借款五百二十萬元、一百三十萬元及二百萬元三筆，其中二百萬元借款榮一公
司業已償還一百六十九萬六千七百五十一元，迄今尚有六百八十萬三千二百四十九元
未為清償，被上訴人自應負連帶給付責任等情，爰依保證契約之法律關係，求為命被
上訴人連帶給付伊六百八十萬三千二百四十九元，並按第一審判決附表所載加計利息
暨違約金之判決（上訴人另請求(一)榮一公司及第一審共同被告黃顯榮連帶給付六百八
十萬三千二百四十九元及其利息違約金(二)榮一公司、黃顯榮及被上訴人連帶給付美金
三萬三千五百三十八元七角一分及其利息違約金(三)第一審共同被告黃陳秋祝連帶給付
三十萬三千二百四十九元及其利息違約金等部分，經第一審判決上訴人勝訴後，榮一
公司、黃顯榮、被上訴人及黃陳秋祝等均未據聲明不服）。
被上訴人則以：伊僅就榮一公司對上訴人之「委任開發遠期信用狀契約」以美金六百
萬元為限額，負連帶保證之責任。伊所簽立之一億元額度為保證之保證書，乃從屬於
該「委任開發遠期信用狀契約」之保證內容，以加強「美金六百萬元」之委任開發信
用狀之保證責任，無關乎榮一公司對上訴人之其他借款，伊對榮一公司向上訴人之借
款部分自無須負連帶保證之責等語，資為抗辯。
原審將第一審所為此部分被上訴人敗訴之判決廢棄，改判駁回上訴人之訴，無非以：
上訴人主張之事實，已據其提出被上訴人於八十二年九月二十一日所簽署之保證書為
證，被上訴人對該保證書簽名為真正復不爭執，固足信為真實。惟查被上訴人簽立上
開保證書係因榮一公司負責人黃顯榮欲向上訴人辦理開發遠期信用狀，邀同被上訴人
為開發該信用狀之保證人，被上訴人始與黃顯榮於八十二年九月二十一日一同前往上
訴人銀行辦理保證手續，被上訴人之真意，僅在為榮一公司開發遠期信用狀之保證人
，而非榮一公司借款債務之保證人，此由卷附之委任開發信用狀契約載明：「立約人
榮一公司，董事黃顯榮為便於現在及將來辦理遠期信用狀方式之進口向國外採購物資
，茲邀同連帶保證人特立本契約，概括委請貴行，以美金六百萬元為限額，循環開發
遠期信用狀」等語已可證明。且申請開發信用狀之手續，須填寫保證書、委任開發遠
期信用狀契約及授信約定書等三份文件，業經證人何淑敏證述明確，足見被上訴人簽
署上開保證書乃係榮一公司向上訴人申請開發信用狀不可分之手續，參諸系爭榮一公
司之融資借款係八十四年七月三日及同月二十二日向上訴人所貸者，該借款上訴人已
要求榮一公司另覓黃蔡麗秋、黃陳秋祝為連帶保證人，並透過財團法人中小企業信用
保證基金之擔保始而貸放，以及被上訴人與黃顯榮之對話錄音黃某曾稱被上訴人之作
保係為ＬＣ用的等情觀之，益徵被上訴人所辯其僅為榮一公司委任開發遠期信用狀之
保證人，該保證書之保證範圍不包括榮一公司之系爭融資借款云云，尚堪採信。又被
上訴人所簽立之本件保證書即一般所稱之不定期限之最高限額保證，該保證書簽立於
八十二年九月二十一日，而系爭借款則遲至八十四年七月間始行借貸，上訴人就榮一
公司向其借貸系爭款項並未向被上訴人為適當之通知，相關之借據上亦無被上訴人之
簽名蓋章，該借款情形，被上訴人顯然無法知悉，依民法第二百十九條及民事訴訟法
第三百九十七條有關誠信原則及情事變更原則之規定，若令被上訴人負系爭借款之保
證人責任，自失公平，且有違誠信。從而，上訴人依保證契約之法律關係，請求被上
訴人連帶給付上開六百八十萬三千二百四十九元本息暨違約金，即非有據，不應准許
等詞，為其判斷之基礎。
惟查被上訴人於八十二年九月二十一日除簽署保證書外，尚簽立授信約定書一份與上
訴人。該授信約定書第一條並約定：「本約定書所稱一切債務，係指立約人對貴行（
指上訴人）所負之票據、借款、墊款、保證等債務及其他債務……」云云，另上開保
證書亦載明：「連帶保證人（被上訴人）今向華南商業銀行股份有限公司連帶保證榮
一公司對貴行現在及將來所負之借款、票款、透支、墊款、保證、損害賠償等及其他
一切債務以一億元為限額，保證人負連帶清償之責任……」等語（分見一審卷一二、
二○頁），觀此約定，被上訴人所擔負之最高限額保證範圍，似不侷限於榮一公司委
任開發遠期信用狀契約之給付而兼括所有之一切債務。果爾，能否因上訴人未將榮一
公司之借款情形向被上訴人為適當之通知，即謂上開約定有違誠信及公平原則，已非
無疑。且被上訴人簽署之上述保證書保證之最高限額為「新台幣一億元」，與被上訴
人在委任開發遠期信用狀契約連帶保證人欄簽章所保證之最高限額為「美金六百萬元
」（同上卷一六頁）迥然不同，上訴人復迭次主張稱：「被上訴人所簽立之保證書與
遠期信用狀契約二者，性質及目的均不相同，一為一般性消費借貸之限額保證、一則
為外幣墊款之限額保證，二者各自獨立生效，無所謂從屬或一部全部之問題，亦即二
契約分別存在不相互影響，而其上連帶保證人所保證之額度、範圍及事項，亦各依其
約定之內容而有所不同」「被上訴人於簽立保證書與遠期信用狀契約時，從未明確表
示僅就信用狀墊款部分為保證……被上訴人身為建築師，係一高級知識分子，對如此
鉅額之保證未加詢問，盲從簽名，其誰能信﹖」各等語（見一審卷一○七頁原審卷第
一宗一八一、一八二頁）。究竟被上訴人於八十二年九月二十一日簽署保證書並於委
任開發遠期信用狀契約連帶保證人欄簽章，二份書件之涵意有無不同﹖原審未遑進一
步深究，徒以上開理由遽為上訴人敗訴之判決，亦嫌速斷。上訴論旨執以指摘原判決
不當，求予廢棄，非無理由。
據上論結，本件上訴為有理由，依民事訴訟法第四百七十七條第一項、第四百七十八
條第一項，判決如主文。
中      華      民      國    八十七    年      八      月    二十七    日
                              最高法院民事第七庭
                                  審判長法官  朱  錦  娟
                                        法官  蘇  茂  秋
                                        法官  蘇  達  志
                                        法官  顏  南  全
                                        法官  葉  賽  鶯
      右正本證明與原本無異
                                              書  記  官
中      華      民      國    八十七    年      九      月      八      日
